臺灣高等法院臺南分院刑事裁定
109年度抗字第635號
109年度抗字第637號
抗  告  人  
即  被  告  曾俊億
選任辯護人  嚴庚辰律師
            江立偉律師     
上列抗告人因毒品危害防制條例等案件，不服臺灣嘉義地方法院
中華民國109年12月23日延長羈押及駁回聲請具保停止羈押之裁
定（109年度聲字第1015號、109年度訴字第604號），提起抗告
，本院裁定如下：
    主  文
抗告駁回。
    理  由
一、按羈押被告，偵查中不得逾二月，審判中不得逾三月。但有
    繼續羈押之必要者，得於期間未滿前，經法院依第101條或
    第101條之1規定訊問被告後，以裁定延長之，刑事訴訟法第
    108條第1定有明文。次按延長羈押係以保全證據、確保刑事
    程序進行或刑罰之執行為目的之強制處分。是刑事被告經訊
    問後，究竟有無刑事訴訟法第101條第1項各款或第101條之1
    第1項各款所規定之情形，及應否依同法第108條之規定予以
    延長羈押，均屬事實問題，應許法院按訴訟進行之程度、卷
    證資料及其他一切情事而為認定（最高法院46年台抗字第6
    號判決先例參照）。而關於羈押與否之審查，其目的僅在判
    斷有無實施羈押強制處分之必要，並非認定被告有無犯罪之
    實體審判程序，故關於羈押之要件，無須經嚴格證明，以經
    釋明得以自由證明為已足；至於被告是否成立犯罪，乃本案
    實體上應予判斷之問題。故被告有無羈押之必要，法院僅須
    審查被告犯罪嫌疑是否重大、有無羈押原因、以及有無賴羈
    押以保全偵審或執行之必要，由法院就具體個案情節予以斟
    酌決定，如就客觀情事觀察，法院許可羈押之裁定或延長羈
    押之裁定，在目的與手段間之衡量並無明顯違反比例原則情
    形，即無違法或不當可言。
二、抗告意旨略以：（一）本件於法務部調查局及嘉義地方檢察
    署偵辦過程中，已確定無其他證據或共犯需要調查，此觀調
    查局及嘉義地方檢察署均已無再繼續調查共犯，原裁定卻認
    抗告人有勾串共犯或證人之虞，原裁定據以羈押抗告人的理
    由並不存在，且抗告人就「陳信宏」涉案的部分已全部交待
    清楚，並對檢察官起訴及追加的犯罪事實全部坦承不諱，抗
    告人豈有再與共犯或證人串證之虞？原裁定以不存在的理由
    繼續羈押抗告人，且未在裁定理由中敘明司法機關有無繼續
    調查偵辦其他共犯，即以抗告人有勾串共犯或證人之虞而繼
    續羈押抗告人，理由應有矛盾，亦與刑事訴訟法羈押的要件
    不符。（二）原裁定另認如未繼續羈押抗告人，無法確保抗
    告人日後於判決確定後執行程序之進行，但被告有固定的住
    居所及正當工作，原裁定並未指出抗告有任何逃亡之虞之具
    體事證，且尚可以提供金錢擔保、限制出境出海、命抗告人
    應按時向住所之派出所報到，已足以確保抗告人於判決確定
    後遵期入監服刑，原裁定僅以空泛的確保判決確定後執行程
    序之進行，做為繼續羈押抗告人的理由，明顯已逾刑事訴訟
    法羈押抗告人的法定要件，原裁定自有違誤，請求撤銷原裁
    定，發回原審更為裁定，以維抗告人之人權云云。
三、經查：
（一）抗告人即被告（下稱被告）因違反毒品危害防制條例等案
      件，經檢察官提起公訴，復經原審法院訊問後，認其涉犯
      毒品危害防制條例第4條第2項之運輸第二級毒品罪之犯罪
      嫌疑重大，而被告所涉上開罪名係最輕本刑5年以上有期
      徒刑以上之罪，又依被告所述，尚有共犯陳信宏，及知悉
      包裹寄送情形而撥打電話至郵局確認之其他共犯。且被告
      於民國109年6月5日為警逮捕後，有他人多次撥打電話試
      圖聯絡被告，可知被告與該運輸毒品集團成員有密切聯絡
      。又依照被告與共犯陳信宏之分工模式，其與陳信宏顯然
      有相當交情及信任關係，被告對共犯間之行為分擔、聯絡
      方式尚有隱瞞，有相當理由認有勾串共犯之虞，經審酌被
      告人身自由保障與公共利益後，認非予羈押被告顯難進行
      追訴審判，有羈押之必要，依刑事訴訟法第101條第1項第
      3款之規定，諭知自109年9月28日起羈押，並禁止接見、
      通信在案。嗣原審法官於109年12月21日訊問被告後，認
      被告所涉違反毒品危害防制條例第4條第2項之運輸第二級
      毒品罪，並非最重本刑3年以下有期徒刑之罪，被告亦不
      符刑事訴訟法第114條第1款、第3款不得具保聲請停止羈
      押之要件。又被告均坦認起訴書所載之犯行，依相關卷內
      證據，認被告涉犯上開犯罪之嫌疑重大。且被告所涉犯之
      毒品危害防制條例第4條第2項之運輸第二級毒品罪，為最
      輕本刑有期徒刑5年以上之重罪。依照卷內相關涉案行動
      電話門號、IMEI之通聯紀錄、基地台位置互相勾稽，部分
      涉案行動電話門號之基地台位置，均與被告持用行動電話
      門號之基地台位置有所重疊。且大麻在毒品市場上有相當
      之經濟價值，故不法之徒才會為獲取利益鋌而走險。如共
      犯陳信宏對於被告無一定程度之互信關係，豈有可能委託
      被告作為收件人。為避免交寄之包裹未由被告順利取得，
      該運輸毒品集團必會於毒品自海外交寄之後，通知作為收
      件人之被告注意領取包裹，且該運輸毒品集團之人，必會
      如同第3次交寄包裹後，密切注意被告有無領得包裹，避
      免包裹遭被告侵吞或者東窗事發。被告遭扣案之行動電話
      ，既係共犯陳信宏提供，於被告為警逮捕後，亦有相關涉
      案電話數次試圖聯繫被告之通聯紀錄，且部分涉案電話之
      基地台位置，與被告持用電話基地台位置重疊，顯見該運
      輸毒品集團成員間，與被告之聯繫十分密切，有相當理由
      足認被告有勾串共犯或證人之虞。考量該運輸毒品集團係
      自海外運輸毒品進入我國，而被告又非我國唯一毒品收件
      人，可見該運輸毒品集團有相當之規模。況且，嚴禁毒品
      之流通，大力抵制毒品，已為我國長年之政策，此可從毒
      品危害防制條例第4條修正後，提高法定刑度之情況得知
      。被告無視毒品對國人身心之戕害，對社會造成之損害甚
      鉅，本院認對於被告為拘禁人身自由之強制處分，尚未逾
      比例原則。本件雖已於109年11月30日辯論終結，訂於109
      年12月31日宣判，然判決尚未確定，是為確保日後審判、
      執行程序之進行，堪認非予羈押顯難保全上開程序之進行
      ，而有繼續羈押之必要，且無從以具保、責付或限制住居
      等處分予以替代羈押之執行。為確保本案審理程序之進行
      ，在權衡國家刑事司法權之有效行使、社會秩序及公共利
      益、被告人身自由之私益及防禦權受限制之程度後，本院
      認對被告維持羈押裁定尚屬適當、必要，合乎比例原則，
      是認本件確仍有刑事訴訟法第101條第1項第3款之羈押原
      因，有續為羈押之必要性，因而於上開羈押期間屆滿前，
      裁定被告自109年12月28日起延長羈押2月，並駁回被告具
      保停止羈押之聲請，所為之裁量及判斷無違比例原則及論
      理法則，核無不合。
（二）又本件確有羈押之原因及必要等情，已如前述，本院審酌
      全案卷證及被告上揭聲請理由各情，認前開羈押原因尚未
      消滅，且被告所涉運輸第二級毒品罪嫌，危害社會治安甚
      鉅，在權衡國家刑事司法權之有效行使、社會秩序及公共
      利益、被告之人身自由之私益及防禦權受限制之程度，認
      對被告維持羈押處分尚屬適當、必要，合乎比例原則，並
      斟酌命被告具保之手段，尚不足以確保審判或執行程序之
      順利進行等情，自無從准予被告以具保之方式替代之。況
      且本案尚未判決確定，被告是否涉犯起訴書所載犯行，及
      是否確有滅證之舉，自不得僅憑被告單方面之辯解而定，
      尚待法院依法定審判程序詳加認定。至被告聲請停止羈押
      事由所陳已遭羈押近6月，家中有1名年僅2歲之幼子，母
      親罹患精神官能性憂鬱症、父親領有身心障礙證明，且雙
      親於109年11月中旬因發生車禍受有嚴重傷害，需返家照
      顧家庭而無逃亡之虞云云，均不影響本件被告仍有羈押必
      要之認定。
四、綜上所述，原審所為延長羈押及駁回具保停止羈押聲請之裁
    定，核無違誤。抗告意旨仍執前詞，指摘原裁定不當，為無
    理由，應予駁回。
據上論斷，應依刑事訴訟法第412條，裁定如主文。
中　　華　　民　　國　　110 　年　　1 　　月　　5 　　日
                  刑事第四庭    審判長法  官  郭玫利
                                      法  官  蔡廷宜
                                      法  官  曾子珍
以上正本證明與原本無異。
不得再抗告。
　　　　　　　　　　　　　　　　　　　書記官  李淑惠
中　　華　　民　　國　　110 　年　　1 　　月　　5 　　日